臺灣高等法院刑事判決
109年度上更一字第114號
上  訴  人  
即  被  告  葉光裕



指定辯護人  何彥勳律師
上列上訴人因毒品危害防制條例案件，不服臺灣新北地方法院10
6年度訴字第172號，中華民國106年9月26日第一審判決（起訴案
號：臺灣新北地方檢察署105年度偵字第28996號、第28997號、
第34095號、第34106號），提起上訴，經判決後，由最高法院發
回更審，本院判決如下：
    主  文
原判決關於葉光裕部分撤銷。
葉光裕無罪。
    理  由
一、公訴意旨略以：葉光裕基於販賣第一級毒品海洛因之犯意，
    以門號0000000000號行動電話作為對外販毒之聯絡工具，分
    別於下述時地與游原俊聯絡後，販賣第一級毒品海洛因與游
    原俊牟利：㈠於民國105年2月1日21時37分，在新北市○○區○○
    ○道0段000號之星光大道社區（下稱星光社區）前，以新臺
    幣（下同）4000元之價格，販賣毛重約0.9公克之海洛因與
    游原俊。㈡於105年2月2日23時27分，在新北市○○區○○路0段0
    00○000號之統一超商，以2500元之價格，販賣毛重約0.45公
    克之海洛因與游原俊。㈢於105年3月9日22時6分，在新北市○
    ○區○○路0段000○000號統一超商旁之收費停車場，以4000元
    之價格，販賣毛重約0.9公克之海洛因與游原俊。㈣於105年3
    月11日3時54分，於上開停車場，以2500元之價格，販賣毛
    重約0.45公克之海洛因與游原俊。㈤於105年3月13日1時23分
    ，在新北市○○區○○○道0段000號之伊吉邦社區前，以2500元
    之價格，販賣毛重約0.45公克之海洛因與游原俊。因認被告
    涉犯毒品危害防制條例第4條第1 項之販賣第一級毒品罪嫌
    云云。
二、按犯罪事實應依證據認定之，無證據不得認定犯罪事實，刑
    事訴訟法第154條第2項定有明文。刑事訴訟上證明之資料，
    無論其為直接或間接證據，均須達於通常一般之人均不致有
    所懷疑，而得確信其為真實之程度，始得據為有罪之認定，
    若關於被告是否犯罪之證明未能達此程度，而有合理懷疑之
    存在，致使無從形成有罪之確信，根據「罪證有疑，利於被
    告」之證據法則，即不得遽為不利被告之認定。又按刑事訴
    訟法第161條第1項規定：檢察官就被告犯罪事實，應負舉證
    責任，並指出證明之方法。因此，檢察官對於起訴之犯罪事
    實，應負提出證據及說服之實質舉證責任。倘其所提出之證
    據，不足為被告有罪之積極證明，或其指出證明之方法，無
    從說服法院以形成被告有罪之心證，基於無罪推定之原則，
    自應為被告無罪判決之諭知（最高法院76年台上字第4986號
    、92年台上字第128號判例參照）。另施用毒品者之指證某
    人為販毒之人，雖非屬共犯證人類型，但因彼此間具有利害
    關係，其陳述證言在本質上存有較大虛偽性之危險，為擔保
    其真實性，本乎刑事訴訟法第156條第2項規定之相同法理，
    自仍應認為有以補強證據佐證之必要性，藉以限制其證據上
    之價值。此之補強證據，必須求之於該指證者之陳述本身以
    外，其他足資證明其所指之犯罪事實具有相當程度真實性之
    別一證據。以毒販間通話之通訊監察譯文作為施用毒品者所
    指證販賣毒品犯罪事實之補強證據，必須其等之對話內容，
    依社會通念已足以辨明其所交易標的物之毒品品項、數量及
    價金，始足當之，否則對於語意隱晦不明之對話，即令指證
    者證述該等對話內容之含意即係交易毒品，除非被指為販毒
    之被告坦認，或依被告之品格證據可供為證明其具犯罪之同
    一性（如其先前有關販賣毒品案件之暗語，與本案通訊監察
    譯文內容相同，兩案手法具有同一性），或司法警察依據通
    訊監察之結果即時啟動調查因而破獲客觀上有可認為販賣毒
    品之跡證者外，因仍屬指證者單方之陳述本身，自尚不足作
    為其所述犯罪事實之補強證據。
三、公訴意旨認被告涉犯上揭罪嫌，係以被告於警詢及偵查中之
    供述、證人游原俊於偵查及原審審理中之證述、門號000000
    0000號行動電話通訊監察譯文等證據，為其主要論據。惟訊
    據被告堅決否認有販賣海洛因之犯行，辯稱：伊沒有販賣海
    洛因給游原俊，通訊監察譯文之內容是游原俊向伊購買行動
    電源或藍芽喇叭等語；辯護人則辯護稱：證人游原俊於警詢
    、偵訊就交易之毒品種類、數量等，前後指述不一，前開於
    偵訊時之證言應不可採等語。經查：
  ㈠證人游原俊於偵查中證稱：105 年2 月1 日17時18分許，是
    其友人先幫忙聯絡被告葉光裕，於同日18時21分許，其就直
    接連絡被告葉光裕，表示要找被告葉光裕購買海洛因，聯絡
    被告葉光裕送到其住處，當天晚間9 時37分許，是在新北市
    新莊區雙鳳路的「星光大道」社區，以4000元之金額購買0.
    9 公克海洛因等語；105 年2 月2 日22時54分許，是要聯絡
    被告葉光裕購買海洛因，當天於23時27分許相約在新北市泰
    山區泰林路的7-11超商，交易2500元共0.45公克的海洛因，
    有拿到海洛因等語；105 年3 月9 日20時49分連絡被告葉光
    裕也是為了交易海洛因，其是要向被告葉光裕買4000元的海
    洛因，當天22時06分許是與被告葉光裕相約在新北市泰山區
    泰林路巷子口的停車場處交易，有交易成功等語；105 年3 
    月11日凌晨3 時17分許，聯繫被告葉光裕，也是為了要買海
    洛因，當天凌晨3 時54分許是相約在新北市泰山區泰林路上
    ，交易2500元的海洛因，有交易成功拿到海洛因等語；105 
    年3 月12日22時55分許聯繫被告葉光裕也是為了要買海洛因
    ，於105 年3 月13日凌晨1 時23分許，相約在新北市新莊區
    的「伊吉邦」社區交易，購買2,500 元的海洛因，並有拿到
    海洛因云云（見34106號偵卷第326至327頁）。然證人游原
    俊就犯罪事實一之㈠部分，於警詢時則指稱：通聯譯文中所
    述「跟那天一樣，一半就好」，係指向葉光裕以6000 元之
    金額購買17.5公克的甲基安非他命云云（見28997號偵卷第1
    4頁）；就犯罪事實一之㈡、㈣、㈤部分，於警詢時則指稱各係
    以2000元之代價向被告葉光裕購買0.45公克海洛因（見2899
    7 號偵卷第14至15頁）；就犯罪事實一之㈢部分，於警詢時
    則指稱，係以4000元之價格購買0.9 公克之海洛因（見2899
    7 號偵卷第15頁），足見證人於警詢所述與偵查中之證述不
    符，況證人於原審審理時更證稱：其係因警察說，若想要減
    刑的話，就丟葉光裕的出來說你給他窩裡反，窩裡反的話，
    其可以獲得減刑，態度良好減、咬上線減，其想說警察當時
    說咬下去就可以三減，其又怕被檢察官聲請羈押，所以才會
    指述向葉光裕買毒品云云（見原審卷二第34頁），益見被告
    於偵查中之證述顯有矛盾或瑕疵之情形，且該等交易行為既
    為被告所否認，而證人游原俊為毒品買受者，其所指證之憑
    信性於通常一般人已有所懷疑，尚須其他補強證據證明其於
    偵查中之證述為真實，始得採為判決之基礎。
  ㈡被告所持0000000000號行動電話與游原俊所持0000000000號
    行動電話之通訊監察譯文內容（A指游原俊、B指被告）：⑴
    犯罪事實一之㈠部分：「A：喂，阿儒喔，引擎啦B：怎樣A：
    要找你啊？很難找，你都不跟我見面B：哪有A：我跟勇仔..
    .你等一下(換許愷洲發話)喂B：嗯A：啊跟那天一樣B：跟那
    天一樣喔A：那天的一半好B：那天的一半喔A：嗯B：好阿，
    你在哪A：...啊不要，跟那天一樣啦B：好，你在哪A：一樣
    在家B：好啦」「B：喂A：喂B：下來啊A：好；」；犯罪事
    實一之㈡部分：「B：喂A：看你過來還是我過去B：怎樣喔A
    ：一樣阿...不是一樣啦，是之前那樣...少一點，你在哪B
    ：泰林路這A：泰林路跟明志路口嗎，那我現在過去」、「B
    ：喂A：喂，我到了B：到了喔，好」、「A：喂B：我走出來
    了A：喔，停車場這嗎B：你走去7-11那A：7-11喔，好」；
    犯罪事實一之㈢部分：「A：喂，What is your name？你好
    你好，我去找你喔，我要乘以二B：好，了解A：這次乘以二
    ，了解，掰掰B：你多久到A：一樣地方嘛B：對A：我看一下
    現在幾點，現在八點五十，我九點半到好不好B：好」、「A
    ：喂，不好意思，我直接進去停車場喔B：好，你到了嗎A：
    我到了」、「A：停車場裡面不能進去啦B：怎樣不能進去A
    ：我去都沒有幣跑出來B：好，我走出去A：我在巷子口而已
    」、「B：(女聲)喂A：你出來了嗎B：你等等喔」、「B：怎
    麼沒看到你的人A：拍謝，我剛在夾娃娃，我想說要打給你
    忘記跟你說，我看到了B：好」；犯罪事實一之㈣部分：「A
    ：我引擎啦，我在泰山B：到泰山了喔A：對阿，我在泰山了
    ，我到打給你，我在明志路這裡幾段，我在夾娃娃，我在學
    校這邊，二段啦，二段B：好A：我現在過去喔，一樣B：一
    樣喔A：嘿」、「A：喂，我到了B：(女聲)你等一下喔A：會
    很久嗎B：不會啦A：好」、「A：喂，我在7-11買東西B：快
    點阿，出來沒看到人A：我在7-11啦，你要走過來還是我過
    去B：我走過去A：好」、「：我在停車場等你喔B：好：我
    在停車場等你喔B：好」；犯罪事實一之㈤部分：「A：靠腰
    ，我又一樣啦B：嗯A：但是你幫我送來啦，拜託啦B：怎麼
    了A：我沒車，我連進去都無法進去B：為什麼A：我鑰匙放
    在家裡面啊，另外一個女的睡死了B：車的鑰匙也在裡面A：
    也在裡面啊，門的鑰匙也都在裡面B：裡面都沒人了嗎？你
    馬子在睡覺喔A：朋友啦，女生朋友啦B：真的喔A：真的啊
    ，我在伊吉邦B：好啦，我等一下拿過去給你啦A：現在嗎？
    我怕會很久B：不會啦A：不然我去一個地方等你B：好阿A：
    我是跟你說真的，我過去福壽..建福路啦B：在哪A：你會很
    久嗎B：要先等一下阿A：不然我直接在伊吉邦，我怕等太久
    B：我盡量快一點啊A：好啦，我在伊吉邦等你，麻煩一下B
    ：好」、「A：你在樓下嗎B：我快到了A：我現在下去」、
    「A：我搭電梯B：你在鮮定(音譯)還是伊古邦啊A：伊吉邦
    」。然觀諸對話內容，並無交易毒品品項、數量及價金，洵
    難以不詳不盡之通訊監察譯文推論被告涉有販賣毒品之犯行
    ，況證人游原俊前於警詢、偵查及原審審理中之證述內容歧
    異，自不能將上開譯文採為游原俊於偵查中證述被告販賣毒
    品犯行之補強證據。
　㈢綜上所述，檢察官所提出之證據，尚不足以為被告犯販賣第
    一級毒品罪之積極證據，或其指出證明之方法，經本院逐一
    剖析，相互參酌，仍無從形成被告有罪之心證，是不能證明
     被告犯罪。
四、原審認被告犯販賣第一級毒品罪（五罪）事證已臻明確，據
    以論罪科刑，固非無見。然查：毒販間之毒品交易，為減少
    被查緝風險，固多於隱密下進行，於利用通訊聯絡時，亦慣
    常以買賣雙方得以知悉之術語、晦暗不明之用語或彼此已有
    默契之含混語意，以替代毒品交易之重要訊息，甚至雙方事
    前已有約定或默契，只需約定見面，即足以表徵係進行毒品
    交易，鮮有明白直接以毒品之名稱或相近之用語稱之者。此
    種毒品交易之方式，雖可認為無違社會大眾之一般認知，惟
    在以毒販間通話之通訊監察譯文作為購毒者所指證販毒者犯
    罪事實之補強證據，仍必須渠等之對話內容，依社會通念已
    足以辨別明白其所交易毒品之種類，始足與焉，否則對於語
    意隱晦不明之對話，即令指證者證述其對話內容之含意即係
    交易某種類之毒品，除非被指為販毒之被告坦認，或依被告
    之品格證據可供為證明其具犯罪之同一性，或司法警察依據
    通訊監察之結果即時啟動調查因而破獲客觀上有可認為販賣
    該類毒品之跡證者外，因仍屬指證者單方之陳述本身，自尚
    須其所述交易該類毒品犯罪事實之補強證據。被告始終否認
    有游原俊所指證之販賣毒品海洛因之犯行，而游原俊於偵查
    中之證述顯有瑕疵，且被告與游原俊間之通訊監察譯文不詳
    不盡，不能作為被告販賣毒品海洛因之補强證據。是被告否
    認犯罪提起上訴，為有理由，應由本院將原判決關於被告部
    分撤銷，諭知其無罪之判決。
據上論斷，應依刑事訴訟法第369條第1 項前段、第364條、第30
1條第1 項前段，判決如主文。
本案經檢察官呂光華到庭執行職務。
中　　華　　民　　國 　109　　年　　11 　 月　　26  　日
                  刑事第八庭  審判長法　官 陳世宗
                                    法　官 呂寧莉
                                    法　官 周明鴻
以上正本證明與原本無異。
被告不得上訴。
檢察官如不服本判決，應於收受送達後20日內向本院提出上訴書
狀，其未敘述上訴之理由者並得於提起上訴後20日內向本院補提
理由書（均須按他造當事人之人數附繕本）「切勿逕送上級法院
」。
                                    書記官 謝雪紅
中　　華　　民　　國　　109 　年　　11　　月　　26　　日